臺灣高雄地方法院民事判決　　　　　　　93年度訴字第1345號
原　　　告　壬○○
訴訟代理人　柳聰賢　律師
複　代理人　許瑜容　律師
被　　　告　戊○○
　　　　　　甲○○
上二人共同
訴訟代理人　洪千琪　律師
被　　　告　丙○○
　　　　　　丁○○
　　　　　　己○○
　　　　　　臺灣心連心科技股份有限公司
　　　　　　　　　　22號
法定代理人　癸○○
當事人間請求損害賠償事件，本院於民國96年5 月23日言詞辯論
終結，判決如下：
    主  文
原告之訴及假執行之聲請駁回。
訴訟費用由原告負擔。
    事實及理由
一、本件被告臺灣心連心科技股份有限公司（下稱心連心公司）
    之法定代理人原為庚○○，於訴訟中變更為癸○○，業經原
    告依法具狀聲明承受訴訟，應予准許。
二、本件被告己○○、心連心公司經合法通知，未於言詞辯論期
    日到場，被告丙○○、丁○○經合法通知，未於最後言詞辯
    論期日到場，經核均無民事訴訟法第386 條各款所列情形，
    爰依原告之聲請，由其一造辯論而為判決。
三、原告主張：
  (一)被告戊○○原係被告心連心公司之負責人，被告甲○○係八
    方企業社負責人，2 人均係日本製賓果行星電動玩具機臺之
    經銷商。詎被告戊○○、甲○○為推銷賓果行星電動玩具機
    臺，竟意圖使原告受刑事處分，具狀向臺灣高等法院高雄分
    院檢察署辛○○檢察官檢舉原告於高雄市○○○路161 號1
    樓開設之「約翰龍遊藝場」係訴外人鄭志宏開設經營，並有
    兌換現金之賭博行為，而由臺灣高等法院高雄分院檢察署分
    由民國91年度查字第32號及91年度查字第69號案件偵查。
  (二)被告戊○○、甲○○經由特殊秘密管道預知檢察官將於91年
    6 月1 日指示員警對於「約翰龍遊藝場」執行搜索，乃指示
    被告丙○○、丁○○、己○○於91年6 月1 日專程南下，連
    續4 日前往「約翰龍遊藝場」假扮客人，配合員警執行搜索
    ，並指示被告己○○於91年6 月3 日向員警乙○○檢舉「約
    翰龍遊藝場」內有賭博情事，及指示被告丙○○、丁○○、
    己○○於檢察官在91年6 月4 日指揮員警前往「約翰龍遊藝
    場」執行搜索後，於員警詢問及檢察官偵訊時為「約翰龍遊
    藝場」內有兌換現金，或見到他人客人兌換現金，或已換得
    現金之虛偽陳述，致檢察官信以為真，而以臺灣高雄地方法
    院檢察署91年度偵字第12545 號、91年度偵字第13700 號起
    訴書，對於原告提起公訴，經本院以92年度易字第1250號刑
    事案件（下稱系爭刑事案件）受理，嗣經本院判處無罪確定
    。
  (三)茲因被告戊○○、甲○○、丙○○、丁○○、己○○（下稱
    被告戊○○等5 人）共同以上開具狀誣指，或於員警詢問或
    檢察官偵訊時為虛偽陳述被告經營之「約翰龍遊藝場」從事
    賭博犯罪之行為，不法侵害原告之名譽，致原告受有支付律
    師費用之財產上損害新臺幣（下同）10萬元，且原告因長期
    為待罪之身，名譽掃地，備受煎熬，精神上受有極端痛苦，
    請求賠償非財產損害100 萬元。而被告丙○○、丁○○、己○○為被告心連心之受僱人，且因執行職務為上開行為，被
    告臺灣心連心公司自應與被告丙○○、丁○○、己○○連帶
    負損害賠償責任。爰依侵權行為之法律關係，提起本訴。聲
    明求為判決：被告應連帶給付原告110 萬元及自起訴狀繕本
    送達翌日起至清償日止，按週年利率百分之5 計算之利息，
    並願供擔保，請准宣告假執行。
三、被告戊○○、甲○○辯稱：其等2 人從未具狀向臺灣高等法
    院高雄分院檢察署辛○○檢察官檢舉原告有何不法之行為，
    且不知「約翰龍遊藝場」何時為警搜索，於91年6 月4 日以
    前，亦不認識被告丙○○、丁○○、己○○，且被告丙○○
    於本院言詞辯論時業已陳稱其於系爭刑事案件中陳述之內容
    乃依訴外人陳明謙之指示。本件原告並未舉證證明被告2 人
    如何指使被告丙○○、丁○○、己○○栽贓，或提出被告丙○○、丁○○、己○○與其等2 人聯絡或通信之證據，另員
    警向本院聲請核發前往「約翰龍遊藝場」搜索之搜索票時所
    附代號A1之人之訊問筆錄，經鑑定結果，該代號A1之人亦非
    被告戊○○、甲○○2 人，原告並未舉證證明被告有共同誣
    陷原告涉嫌賭博之行為，原告主張被告共同侵害其名譽，應
    屬無據等語。並聲明求為判決：駁回原告之訴，如受不利判
    決，願供擔保請准免為假執行。
四、被告丙○○辯稱：伊於系爭刑事案件審理中供稱被告戊○○
    、甲○○指示前往「約翰龍遊藝場」，乃應訴外人陳明謙之
    要求所為之陳述等語。並聲明求為判決：駁回原告之訴，如
    受不利之判決，請准免為假執行。
五、被告丁○○辯以：伊因無聊而前往「約翰龍遊藝場」把玩電
    動玩具，並不認識被告戊○○、甲○○，亦從未於被告心連
    心公司任職，且伊並未於員警詢問或檢察官訊問時，陳述「
    約翰龍遊藝場」可以兌換現金等語。並聲明求為判決：駁回
    原告之訴。
六、被告己○○、心連心公司未於言詞辯論期日到場，亦未提出
    書狀，為任何聲明或陳述。
七、本件之爭點：
  (一)被告是否應連帶負侵權行為責任？
  (二)原告所得請求之金額為若干？
八、得心證之理由：
  (一)被告是否應連帶負侵權行為責任？
    1.按當事人主張有利於己之事實者，就其事實有舉證之責任
      ，民事訴訟法第277 條前段定有明文。民事訴訟如係由原
      告主張權利者，應先由原告負舉證之責，若原告先不能舉
      證，以證實自己主張之事實為真實，則被告就其抗辯事實
      即令不能舉證，或其所舉證據尚有疵累，亦應駁回原告之
      請求（最高法院17年上字第917 號判例足參）。以侵權行
      為為原因，請求回復原狀或賠償損害者，應就其權利被侵
      害之事實負立證之責（最高法院19年上字第38號判例參照
      ）。
    2.查本件原告主張被告戊○○原係被告心連心公司之負責人
      ，被告甲○○係八方企業社負責人，2 人均係日本製賓果
      行星電動玩具機臺之經銷商。詎被告戊○○、甲○○為推
      銷賓果行星電動玩具機臺，竟意圖使原告受刑事處分，具
      狀向臺灣高等法院高雄分院檢察署辛○○檢察官檢舉原告
      於高雄市○○○路161 號1 樓開設之「約翰龍遊藝場」係
      訴外人鄭志宏開設經營，並有兌換現金之賭博行為，而由
      臺灣高等法院高雄分院檢察署分由91年度查字第32號及91
      年度查字第69號案件偵查之事實，為被告戊○○、甲○○
      所否認，辯稱：其等2 人從未具狀具狀向臺灣高等法院高
      雄分院檢察署辛○○檢察官檢舉原告有不法之行為等語。
      經查，臺灣高等法院高雄分院檢察署91年度查字第32號案
      件，係被告甲○○以八方電子企業社之名義向當時之法務
      部長陳定南提出陳情函（下稱系爭陳情函），而由檢察官
      辛○○簽分偵辦，細繹其陳情之內容，原係指稱訴外人大
      格電子企業有限公司（下稱大格公司）有仿冒及逃漏稅捐
      嫌疑，並懷疑91年3 月3 日其於臺中市之工廠發生火災係
      人為縱火，及其員工葉治耀於91年4 月1 日遭致不明人士
      毆打及搶奪財物，均與大格公司有關，請求法務部偵查；
      而臺灣高等法院高雄分院檢察署91年度查字第69號案件，
      則係不明人士匿名向臺灣高等法院高雄分院檢察署檢舉，
      而由當時之臺灣高等法院高雄分院檢察長陳聰明指示分由
      該署玄股辦理，細繹其檢舉之內容，則係敘述高雄市○○
      街內之「科學家電子遊藝場」長期以電動賭博機具從事賭
      博，並以迂迴方式兌換現金，以逃避查緝，請求偵查。業
      經本院依職權調取臺灣高等法院高雄分院91年度查字第32
      號、92年度查字第69號案卷核閱屬實，可見臺灣高等法院
      高雄分院91年度查字第32號、91年度查字第69號，均非被
      告戊○○、甲○○具狀向臺灣高等法院高雄分院檢察署辛○○檢察官檢舉而分案偵辦，且臺灣高等法院高雄分院檢
      察署據以分案偵查之系爭陳情函及前揭檢舉函之內容，亦
      未提及原告開設之「約翰龍遊藝場」係訴外人鄭志宏開設
      經營，並有兌換現金之賭博行為，原告上開部分之主張，
      應與事實不符，不足採信。被告戊○○、甲○○此部分之
      辯解，自堪信為真實。
    3.次查，原告主張被告戊○○、甲○○經由特殊秘密管道預
      知檢察官將於91年6 月1 日指示員警對於「約翰龍遊藝場
      」執行搜索，乃指示被告丙○○、丁○○、己○○於91年
      6 月1 日專程南下，連續4 日前往「約翰龍遊藝場」假扮
      客人，配合員警執行搜索，並指示被告己○○於91年6 月
      3 日向員警乙○○檢舉「約翰龍遊藝場」內有賭博情事，
      及指示被告丙○○、丁○○、己○○於檢察官在91年6 月
      4 日指揮員警前往「約翰龍遊藝場」執行搜索後，於員警
      詢問及檢察官偵訊時為「約翰龍遊藝場」內有兌換現金，
      或見到他人客人兌換現金，或已換得現金之虛偽陳述之事
      實，雖據其提出：(1)系爭陳情函、(2)被告甲○○之司機葉
      治耀於臺灣高等法院高雄分院檢察署91年4 月3 日之訊問
      筆錄、(3)被告丙○○於系爭刑事案件92年7 月18日訊問筆
      錄、(4)被告丙○○自91年6 月1 日起至91年6 月4 日止之
      通聯紀錄、(5)內政部警政署刑事警察局（下稱刑事警察局
      ）95年8 月18日刑紋字第0950122402號鑑驗書，(6)本院92
      年度易字第1250號、91年度易字第3922號刑事判決、臺灣
      高雄法院檢察署91年度偵字第12195 號、14007 號、91
      年度偵字第13153 號、(7)被告甲○○92年5 月27日檢舉函
      、92年8 月6 日覆議函、經濟部92年7 月31日經商字第
      09202805420 號函、92年8 月21日經商字第09202167930
      號函、(8)勞工保險局93年10月4 日保承資字第0931048194
      0 號書函所附之被告丙○○勞工保險投保資料1 份為證。
      惟查：
      (1)系爭陳情函陳情之內容，僅係被告甲○○即八方電子企
        業社指稱訴外人大格公司有仿冒及逃漏稅捐嫌疑，並懷
        疑其於臺中市之工廠於91年3 月3 日發生火災係人為縱
        火，及其員工葉治耀於91年4 月1 日遭致不明人士毆打
        及搶奪財物，均與訴外人大格公司有關，請求法務部偵
        查，而未提及原告開設之「約翰龍遊藝場」有何賭博行
        為，已如前述，自難據以認定被告戊○○等5 人有何共
        同具狀誣指，或於員警詢問或檢察官偵訊時為虛偽陳述
        原告經營之「約翰龍遊藝場」從事賭博犯罪之行為。
      (2)觀之臺灣高等法院高雄分院91年度查字第32號（原告民
        事準備書續五狀，誤認為69號）案卷內所附訴外人葉治
        耀於91年4 月3 日訊問筆錄，可知該訊問筆錄無非係檢
        察事務官就系爭陳情函之內容詢問證人即訴外人葉治耀
        聞見之情形，訴外人葉治耀於該次詢問，亦未提及原告
        經營之「約翰龍遊藝場」有何從事賭博犯罪之情形，已
        經本院調取91年度查字第69號案卷核閱無訛，復有上開
        訊問筆錄1 份在卷可按（參見本院卷卷(一)第274 頁至第
        280 頁）。亦不能據以認定被告戊○○等5 人有何共同
        具狀誣指，或於員警詢問或檢察官偵訊時為虛偽陳述原
        告經營之「約翰龍遊藝場」從事賭博犯罪之行為。
      (3)被告丙○○雖於系爭刑事案件在92年7 月18日經本院訊
        問時，陳稱：係老闆戊○○及甲○○指示伊及另外5 名
        同鄉前往「約翰龍遊藝場」。伊認識丁○○、陳加和、
        己○○，老闆要求依照其所述陳述，並稱如此較容易找
        到工作，嗣後，老闆確實有讓伊於老闆在臺中開設之心
        連心公司工作，伊及另外5 名同鄉被要求前往栽贓，指
        派至「約翰龍遊藝場」者，有伊及己○○、丁○○，收
        到本院刑事庭傳票時，伊詢問老闆如何處理，老闆告以
        不要理睬云云。然查：
        (甲)被告丙○○於系爭刑事案件所為之上開陳述，核與其
          於91年6 月10日在臺灣高等法院高雄分院檢察署經檢
          察事務官詢問時，陳稱：伊於6 月4 日10時許伊遭逮
          捕後，被員警帶至十全派出所，當時業者有安插2 名
          工作人員混充賭客接受訊問，並有業者質問伊等為何
          承認賭博，要求伊等至地方法院檢察署應向檢察官供
          陳並無賭博、兌換金錢之情事，伊等十分害怕而暫時
          應允，惟伊至地方法院檢察署，仍然向檢察官詳細說
          明實際情形，確有兌換金錢之情形云云（參見臺灣高
          等法院高雄分院91年度查字第69號案卷第62頁，本院
          卷卷(一)第304 頁至第307 頁所附該訊問筆錄影本）。
          於93年1 月15日為警詢問時，陳述：伊於91年6 月4
          日與己○○同至高雄市電動玩具店把玩電動玩具，係
          因伊於91年5 月底前往臺中縣北屯區找尋伊父，前往
          附近網咖時，碰到一名男子，該名男子告知如欲賺錢
          ，可以找尋數人同至高雄之遊樂場把玩電動玩具機臺
          ，該名男子並交予名為「侯宗佑」之名片，嗣伊將「
          侯宗佑」之名片交予陳明謙，陳明謙再邀同丁○○、
          胡銘豐、胡銘俊，其後，即由陳明謙與該自稱「侯宗
          佑」之男子聯絡。繼由一名男子將伊及己○○、張建
          安被分配至高雄市三民區○○○路161 號1 樓「約翰
          龍益智城」把玩電玩，6 月3 日該名男子告知翌日前
          往把玩電動玩具時，會有員警前來臨檢，要求伊等於
          員警臨檢時，陳稱該店之員工有兌換現金之行為，或
          有見到客人向員工兌換現金，翌日伊等各自前往被指
          定之遊藝場把玩電動玩具，嗣伊於「約翰龍益智城」
          把玩電動玩具約半個多小時，員警前來查緝賭博性電
          動玩具，伊於檢察官訊問時供稱僅有洗分兌換卡片，
          未兌換現金，並依該名男子之指示，向檢察官謊稱有
          見到客人向店內員工兌換金錢。惟不知該名男子之真
          實姓名。亦不知誣指之案件，係由何人計劃云云（參
          見臺灣高雄地方法院檢察署93年度他字第1322號案卷
          第10頁至第16頁）。於本件言詞辯論時，陳稱：伊於
          刑事案件審理中供稱係被告戊○○、甲○○指示前往
          「約翰龍遊藝場」，乃應訴外人陳明謙之要求而陳述
          ，伊因飲酒認識訴外人陳明謙，訴外人陳明謙邀其前
          來高雄遊玩，嗣訴外人陳明謙於途中告知前往遊樂場
          遊玩，翌日並告以將有員警前來臨檢，要求伊承認兌
          換賭金，再隔日訴外人陳明謙即載伊至某一公司，交
          予三、五千元。嗣於四、五日後，訴外人陳明謙又前
          來找伊，要求伊陳稱係被告戊○○及甲○○指示其前
          往云云（參見本院93年7 月2 日言詞辯論筆錄，本院
          卷卷(一)第56頁、第57頁），均有不符。業經本院分別
          調取上開案卷核閱無訛，被告丙○○於系爭刑事案件
          中所為之前揭陳述，是否確與事實相符，自非無疑。
        (乙)復參以被告丙○○於系爭刑事案件在92年7 月18日經
          本院訊問時，先稱：91年6 月4 日伊與綽號「安仔」
          ，可能名為丁○○之人前來高雄找尋工作，數日均住
          在國王三溫暖，並不認識己○○，先前從未工作云云
          ，再稱：91年5 、6 月間，伊在戊○○之工廠工作，
          公司為心連心公司，任職至92年3 月。伊不認識吳承
          哲，為警查獲時，伊係第3 、4 次前往「約翰龍遊藝
          場」，伊均把玩水果盤機具，伊未兌換現金，惟有見
          到別人兌換現金云云，復稱：係老闆戊○○及甲○○
          指示伊前往「約翰龍遊藝場」，尚有另外5 名同鄉及
          陳加和、己○○亦被指派，惟係指派至不同地方，伊
          認識丁○○、陳加和、己○○，老闆要求依照其陳述
          而陳述，並稱如此較容易找到工作，嗣後，老闆確實
          有讓伊於老闆在臺中開設之心連心公司工作云云，又
          稱：伊及另外5 名同鄉被要求前往栽贓，指派至「約
          翰龍遊藝場」者，有伊及己○○、丁○○，伊原不認
          識己○○、陳加和，因己○○、陳加和有於老闆在彰
          化開設之店內工作，伊始認識己○○、陳加和2 人云
          云（參見卷附本院92年度易字第1250號案件92年7 月
          18日訊問筆錄，見本院卷卷(一)第114 頁至第116 頁所
          附該訊問筆錄影本）。且觀之上開訊問筆錄中記載被
          告丙○○陳述受訴外人戊○○、甲○○指示而前往「
          約翰龍遊藝」栽贓部分，其增加、刪除之字數多達百
          餘字，且刪除處留存之「己○○不是我們公司的，他
          也有被派出來作偽證」、「（同鄉）5 人中有無陳加
          明，我不太確定，因為我只知道綽號」、「（己○○
          、陳加和）有去老闆開遊樂場玩」等字跡，復與更改
          後之記載內容有所矛盾。可見被告丙○○於系爭刑事
          案件中所為之陳述，反覆不一，尚難遽予採信。此外
          ，原告復未能舉證證明被告丙○○於系爭刑事案件中
          所為受訴外人戊○○、甲○○指示而前往「約翰龍遊
          藝場」栽贓之陳述，確與事實相符，自不能僅憑被告
          丙○○於系爭刑事案件中所為受訴外人戊○○、吳承
          哲指示而前往「約翰龍遊藝場」栽贓之陳述，即認被
          告丙○○於91年6 月4 日為警查獲後為警詢問或檢察
          官訊問時所為之陳述，應為虛偽，並進而認定推論被
          告戊○○等5 人確有共同具狀誣指，或於員警詢問或
          檢察官偵訊時為虛偽陳述原告經營之「約翰龍遊藝場
          」從事賭博犯罪之行為。
      (4)被告丙○○自91年6 月1 日起至91年6 月4 日止之通聯
        紀錄，充其量僅能證明被告丙○○曾以電話與原告指稱
        為被告丁○○、己○○及訴外人陳明謙使用之電話聯絡
        之事實，至於被告丙○○、丁○○、己○○於91年6 月
        4 日為警查獲後，於員警詢問及檢察官訊問時所為之陳
        述，是否虛偽？被告丙○○於系爭刑事案件92年7 月18
        日所為之陳述是否確為真正？尚無從據以認定，亦不足
        據以為不利被告事實之認定。
      (5)刑事警察局95年8 月18日刑紋字第095012402 號鑑驗書
        1 份，雖記載送鑑偵訊筆錄（即本院91年度聲搜字第
        872 號案卷所附代號A1之91年6 月3 日偵訊筆錄）上指
        紋，經該局輸入電腦比對結果，與該局檔存己○○指紋
        卡左拇指指紋相符，然此僅能證明本院91年度聲搜字第
        872 號案卷所附代號A1之人91年6 月3 日偵訊筆錄中代
        號A1之人，即係被告己○○，且曾於91年6 月3 日向員
        警乙○○檢舉「約翰龍遊藝場」內有從事賭博犯罪之行
        為，至其檢舉之內容，是否子虛，尚無從據以論斷。
      (6)按刑事訴訟法第161 條第1 項規定：檢察官就被告犯罪
        事實，應負舉證責任，並指出證明之方法。因此，檢察
        官對於起訴之犯罪事實，應負提出證據及說服之實質舉
        證責任。倘其所提出之證據，不足為被告有罪之積極證
        明，或其指出證明之方法，無從說服法院以形成被告有
        罪之心證，基於無罪推定之原則，自應為被告無罪判決
        之諭知（最高法院91年臺上字第128 號判例足參）。準
        此，如非有其他證據足以證明被告確無檢察官所指之犯
        罪行為，自不能遽認於該案件中指證或陳述被告有檢察
        官所指犯罪行為之證言或陳述，必屬虛偽。系爭刑事案
        件雖判決原告無罪，然細繹其判決之內容，無非係認查
        無其他積極證據證明本件原告有常業賭博之犯行，無法
        證明本件原告犯罪，乃為本件原告無罪之諭知，而非積
        極認定本件原告確無常業賭博之行為，揆之前揭說明，
        原不能僅以本件原告經本院以系爭刑事案件判決無罪，
        即認被告丙○○、丁○○、己○○於員警詢問或檢察官
        訊問時所為不利原告之陳述，必屬虛偽。又系爭刑事案
        件之判決，雖認被告丙○○於系爭刑事案件審理時所述
        ，應屬真實，被告丁○○、己○○、丙○○於員警詢問
        及檢察官訊問時之陳述，均屬虛偽。惟按，刑事判決所
        認定之事實，於獨立之民事訴訟，並無拘束力，本院自
        應就當事人主張之該事實，及其所聲明之證據，自行調
        查斟酌，決定取捨（最高法院69年臺上字第2674號判例
        意旨參照）。觀之系爭刑事案件之判決，認定被告丙○○於系爭刑事案件審理時所述，應屬真實，被告丁○○
        、己○○、丙○○於員警詢問及檢察官訊問時之陳述，
        均屬虛偽之理由，無非係認被告丙○○、丁○○、己○○原本即有認識，及被告丙○○於系爭刑事案件92年7
        月18日之陳述，核與本院91年度易字第3922號刑事判決
        認定訴外人陳加和指證「大西洋遊藝場」涉及賭博等情
        相符，為其論據。然查，電動玩具店內之客人相互認識
        者，所在多有，被告丙○○、丁○○、己○○是否認識
        ，原與其等為警詢問及檢察官訊問時所為之陳述，是否
        虛偽，並無必然之關係，又被告丙○○乃系爭刑事案件
        之被告，如其陳稱其個人及其他於員警詢問及檢察官訊
        問時陳述「約翰龍遊藝場」有賭博情事之人，均係前往
        栽贓，原得藉以卸免刑責，是其所為上開有利於己之陳
        述，是否確與事實相符，自難遽予採信，而本院91年度
        易字第3922號刑事判決認定訴外人陳加和指證「大西洋
        遊藝場」涉及賭博，復與被告丙○○是否於91年6 月4
        日前往「約翰龍遊藝場」栽贓、其於為警查獲後，經警
        詢問及檢察官訊問時所為之陳述是否虛偽，並無必然之
        關係，亦不足以擔保被告丙○○於系爭刑事案件92年7
        月8 日所為有利於己之陳述之真實性，系爭刑事案件以
        上開事證，遽認被告丙○○於系爭刑事案件92年7 月18
        日之陳述應屬真實，被告丙○○、丁○○、己○○於員
        警詢問及檢察官訊問時之陳述，均屬虛偽．自有未洽，
        不足採憑。從而，自難僅憑系爭刑事案件之判決，即認
        被告丙○○或丁○○、己○○於員警詢問及檢察官訊問
        時之陳述，確與事實不符，而屬虛偽，進而推論被告戊○○等5 人應有共同具狀誣指，或於員警詢問或檢察官
        偵訊時為虛偽陳述原告經營之「約翰龍遊藝場」從事賭
        博犯罪之行為。其次，觀之原告所提出之本院91年度易
        字第3922號刑事判決、臺灣高雄法院檢察署91年度偵字
        第12195 號、91年度偵字第14007 號不起訴處分書、91
        年度偵字第13153 號不起訴處分書（參見本院卷卷(一)第
        21頁至第30頁），可知本院91年度易字第3922號刑事案
        件，係訴外人吳志忠、張秀琴、楊澤惠、陳加和涉嫌於
        高雄縣岡山鎮○○○路26 號1樓「大西洋遊藝場」內賭
        博財物之案件，臺灣高雄地方法院檢察署91年度偵字第
        12195 號、91年度偵字第14007 號案件，係被告洪榮宏
        、石文榮、陳明謙、胡銘豐涉嫌於高雄市新興區○○○
        路199 號「兔寶寶遊藝場」內賭博財物之案件，91年度
        偵字第13153 號案件，則係訴外人盧佳源等27人涉嫌於
        高雄市苓雅區○○○路62 號1樓「唐尼龍遊藝場」內賭
        博財物之案件，上開刑事判決書或不起訴處分書之被告
        ，均非原告，涉嫌從事賭博犯罪之地點，亦非原告經營
        之「約翰龍遊藝場」。原告執上開刑事判決書或不起訴
        處分書，據以證明被告戊○○等5 人有何共同具狀誣指
        ，或於員警詢問或檢察官偵訊時為虛偽陳述原告經營之
        「約翰龍遊藝場」從事賭博犯罪之行為，自不足採。
      (7)被告甲○○92年5 月27日檢舉函、92年8 月6 日覆議函
        、經濟部92年7 月31日經商字第09202805420 號函、92
        年8 月21日經商字第09202167930 號函，分別為被告甲○○於92年間向經濟部檢舉訴外人擊掌企業有限公司（
        下稱擊掌公司）製造之電子遊戲機違反著作權法及專利
        法、就經濟部就其92年5 月27日檢舉函所為之回函不服
        ，請求覆議，及經濟部就其92年5 月27日檢舉函及請求
        履議函文之回函，與原告經營之「約翰龍遊藝場」於91
        年6 月4 日有無涉嫌賭博犯行無涉。原告持以主張被告
        戊○○等5 人共同具狀誣指，或於員警詢問或檢察官偵
        訊時為虛偽陳述原告經營之「約翰龍遊藝場」從事賭博
        犯罪之行為，顯無足取。
      (8)勞工保險局93年10月4 日保承資字第09310481940 號書
        函檢附之被告丙○○勞工保險之投保資料1 份，充其量
        僅能證明被告心連心公司自91年6 月20日起至92年3 月
        10日止為被告丙○○投保勞工保險之事實，至被告丙○○於91年6 月4 日是否受僱於被告心連心公司、其於91
        年6 月4 日為警查獲時，所為之陳述是否虛偽，尚無從
        據以論斷，遑論被告戊○○等5 人有無共同具狀誣指，
        或於員警詢問或檢察官偵訊時為虛偽陳述原告經營之「
        約翰龍遊藝場」從事賭博犯罪之行為。
      (9)至原告另雖主張：(甲)臺灣高等法院高雄分院檢察官辛○○涉嫌其他栽贓案件，業經檢察官偵查，且被告戊○○
        、甲○○與常年與檢察官辛○○合作之高雄縣調查站之
        調查員即訴外人徐正雄認識，被告戊○○、甲○○應係
        經由訴外人徐正雄而能預知搜索之日期。(乙)訴外人方健
        仁曾於92年間對於被告戊○○提出誣告告訴，被告戊○○於該案件中陳稱曾介紹立法委員協助被告甲○○提出
        陳情或檢舉，且被告甲○○曾經多次因違反著作權法案
        件，與原告涉訟，可見被告戊○○、甲○○係因被訴外
        人方健仁提出誣告告訴，挾怨誣指原告。(丙)臺灣高等法
        院高雄分院91年度查字第69號案卷內，有被告甲○○提
        供予檢察官辛○○之訴外人大格公司負責人鄭志宏在高
        雄縣、市營業據點之資料，其中即有原告經營之「約翰
        龍遊藝場」，可見被告戊○○等5 人共同誣陷原告。(丁)
        另被告丙○○、丁○○、己○○及訴外人陳明謙、胡銘
        豐、楊永春、胡銘俊，未經檢察官以傳票傳喚，即於91
        年6 月10日前往臺灣高等法院高雄分院檢察署應訊，由
        檢察事務官制作訊問筆錄，可知被告戊○○等5 人與檢
        察官辛○○共謀栽贓原告云云。(戊)被告丙○○於本院93
        年7 月2 日言詞辯論時自認「約翰龍遊藝場」並無兌換
        賭金之行為，且被告丙○○、丁○○、己○○、心連心
        公司經合法通知，而於言詞辯論期日不到場，依民事訴
        訟法第280 條第3 項之規定，應視同自認，可為裁判之
        基礎。然查：
        (甲)訴外人辛○○是否涉嫌其他刑事案件，經檢察官偵查
          ，被告戊○○、甲○○是否與訴外人徐正雄認識、訴
          外人徐正雄是否常年與檢察官辛○○合作辦案，原與
          被告戊○○、甲○○是否經由訴外人徐正雄而能預知
          搜索之日期，並無必然之關係，尚不能僅憑原告個人
          臆測之詞，即為不利被告之認定。
        (乙)訴外人方健仁曾否對於被告戊○○提出誣告告訴、被
          告甲○○是否曾經多次因違反著作權法案件，與原告
          涉訟，原與被告戊○○、甲○○是否挾怨誣指原告，
          亦無必然關係，原告以訴外人方健仁曾對於被告許明
          章提出誣告告訴，且被告甲○○曾因違反著作權法案
          件，與原告涉訟，推論被告戊○○、甲○○係因被訴
          外人方健仁提出誣告告訴，挾怨誣指原告，亦不足採
          。
        (丙)臺灣高等法院高雄分院91年度查字第69號案卷內，雖
          有大格公司負責人鄭志宏在高雄縣、市營業據點之資
          料，且其中並有原告經營之「約翰龍遊藝場」。然查
          ，臺灣高等法院高雄分院檢察署91年度查字第69號案
          件，係因不明人士匿名向臺灣高等法院高雄分院檢察
          署檢舉，而由當時之臺灣高等法院高雄分院檢察長陳
          聰明指示分由該署玄股辦理，已如前述，其卷內雖附
          有訴外人大格公司負責人鄭志宏在高雄縣、市營業據
          點之資料，然並無證據證明係由被告甲○○所提供，
          且經臺灣高雄地法院檢察署檢察官調查後，認上開資
          料應係法務部調查局高雄市調查處人員調查之回報，
          而非檢舉人提供，此參之卷附臺灣高雄地方法院檢察
          署94年度偵字第1475號不起訴處分書之記載自明（參
          見本院卷卷(一)第334 頁）。足見原告主張上開資料係
          被告甲○○所提供，自不足採，其據以推論被告許明
          章等5 人共同誣陷原告，亦無足取。
        (丁)按檢察官偵查案件，原有主動、積極之特性，刑事訴
          訟法第228 條第1 項亦規定：檢察官因告訴、告發、
          自首或其他情事知有犯罪嫌疑者，應即開始偵查，故
          於偵查實務上，為免證人收受傳票後，再行前往地方
          法院檢察署應訊之舟車勞頓，或為免犯罪嫌疑人知悉
          檢察官傳喚之對象，而有湮滅、偽造、變造證據，或
          勾串共犯或證人之虞，而在證人同意應訊時，僅由員
          警或檢察事務官以口頭通知，未以傳票傳喚，即為訊
          問者，並非少見，此於檢察官相驗之際，為釐清有無
          犯罪嫌疑而為於屍體所在之處所為必要之調查時，尤
          為常見。復參以臺灣高等法院高雄分院91年度查字第
          69號卷內即有犯罪嫌疑人疑與員警勾結之資料，且觀
          之被告丙○○、丁○○、己○○及訴外人陳明謙、胡
          銘豐、楊永春、胡銘俊於臺灣高等法院高雄分院91年
          6 月10日制作之訊問筆錄，可知檢察事務官詢問之內
          容，無非在查明員警有無與業者勾結而有不法之情事
          ，臺灣高等法院高雄分院檢察官或因為免傳喚之對象
          為犯罪嫌疑人所查知，而於證人同意應訊之狀況下，
          未以傳票傳喚，亦非不可想見，自不能僅以被告吳信
          德、丁○○、己○○及訴外人陳明謙、胡銘豐、楊永
          春、胡銘俊，未經檢察官以傳票傳喚，即於91年6 月
          10日前往臺灣高等法院高雄分院檢察署應訊，由檢察
          事務官制作訊問筆錄，遽認被告陳明章等5 人與檢察
          官辛○○共謀栽贓原告之情。
        (戊)按訴訟標的對於共同訴訟之各人必須合一確定者，共
          同訴訟人中一人之行為有利益於共同訴訟人者，其效
          力及於全體；不利益者，對於全體不生效力，民事訴
          訟法第56條第1 款前段定有明文。次按，民法第275
          條規定連帶債務人中之一人受確定判決，而其判決非
          基於該債務人之個人關係者，為他債務人之利益亦生
          效力，故債權人以各連帶債務人為共同被告提起給付
          之訴，被告一人提出非基於其個人關係之抗辯有理由
          者，對於被告各人即屬必須合一確定，自應適用民事
          訴訟法第56條1項 之規定（最高法院33年上字第4810
          號判例足參）。查被告丙○○、丁○○均曾於言詞辯
          論期日到場，原告主張被告丙○○、丁○○經合法通
          知，而於言詞辯論期日不到場，容有誤會。其次，本
          件原告主張被告戊○○、甲○○、丙○○、丁○○、
          己○○共同不法侵害原告之名譽，應連帶負損害賠償
          責任，而被告戊○○、甲○○辯稱原告並未舉證證明
          被告有共同誣陷原告涉嫌賭博之行為等語，核屬非基
          於個人關係且有利益於全體之行為，揆之前開判例之
          意旨，自應對於全體發生效力，而被告丙○○於本院
          93年7 月2 日言詞辯論時陳述「約翰龍遊藝場」並無
          兌換賭金之行為，被告己○○、心連心公司經合法通
          知，而於言詞辯論期日不到場，則均不利益於共同訴
          訟人，揆之前揭規定，對於全體應不生效力。原告主
          張被告丙○○於本院93年7 月2 日言詞辯論時自認「
          約翰龍遊藝場」並無兌換賭金之行為，且被告丙○○
          、丁○○、己○○、心連心公司經合法通知，而於言
          詞辯論期日不到場，依民事訴訟法第280 條第3 項之
          規定，應視同自認，可為裁判之基礎，自不足採。
      (10)至被告己○○於93年2 月8 日為警詢問時，雖陳述：伊
        認識戊○○，並不認識甲○○。伊於91年6 月4 日至高
        雄市電動玩具店把玩電動玩具，係因戊○○指派一名男
        子與伊聯絡，告以如欲賺錢可至高雄之遊樂場把玩電動
        玩具，配合於檢察官及員警臨時，向檢察官及員警陳稱
        店內有賭博行為，嗣於91年6 月2 日，戊○○之助理綽
        號「葉仔」之男子指派伊及丙○○、丁○○前往高雄市
        ○○○路161 號1 樓「約翰龍益智城」，6 月3 日伊及
        丙○○、丁○○又至「約翰龍益智城」，伊並未把玩電
        動玩具機具，而係勘查店內地形及員工作業流程，約至
        下午1 時許，伊等3 人搭乘計程車返回國王三溫暖休息
        ，當晚23時許綽號「葉仔」之男子告知明日10時許，將
        有檢察官及員警前往遊藝場內臨檢，必須配合臨檢並向
        檢察官及員警陳稱店內有兌換現金等賭博行為，6 月4
        日伊及丙○○、丁○○又至「約翰龍益智城」，約半小
        時後，檢察官率同員警前來臨檢，檢察官訊問伊有無在
        店內以現金賭博，伊稱有，並稱洗分時店內員工給與洗
        分卡，再以洗分卡至櫃檯向店內員工兌換現金，伊因戊○○及綽號「葉仔」男子之教唆，始於檢察官訊問時為
        不實陳述云云（參見臺灣高雄地方法院檢察署92年度他
        字第1322號案卷第8 頁至第10頁），然核與其於91年6
        月10日在臺灣高雄法院高雄分院檢察署經檢察事務官詢
        問時陳述：6 月4 日伊遭逮捕後，被員警帶至十全派出
        所，在派出所內有身著便衣之員警將伊等承認之筆錄交
        予業者觀看，並將伊等之年籍交予業者，告知伊等承認
        之情形，業者要求伊更改筆錄，伊當場有應允，惟至地
        方法院檢察署，仍然實話實說云云（參見臺灣高等法院
        高雄分院檢察署91年度查字第69號案卷第54頁，本院卷
        卷(一)第290 頁至第294 頁所附該訊問筆錄影本），已有
        矛盾，業經本院分別調取上開案卷核閱屬實。且被告己○○曾於91年6 月3 日以代號A1之人之名義向員警乙○○檢舉「約翰龍遊藝場」內有從事賭博犯罪之行為，已
        如前述，然被告己○○於93年2 月8 日為警詢問時，卻
        隻字未提，被告己○○於93年2 月8 日為警詢問時，所
        為之前揭陳述，是否確與事實相符，自非無疑，亦難採
        憑。其次，被告丁○○於92年12月14日為警詢問時，雖
        陳稱：伊於91年6 月4 日前往高雄市三民區○○○路
        161 號1 樓「約翰龍益智城」店把玩電動玩具，乃因伊
        與陳明謙同來高雄市遊玩，並與陳明謙、丙○○住在國
        王三溫暖，於國王三溫暖內認識己○○、陳加和，嗣一
        不知名之男子要求伊及己○○、丙○○於翌日至「約翰
        龍益智城」把玩電玩，並告知如有員警前來查緝時，應
        向員警陳稱有把玩電動玩具，且有見到客人洗分後有向
        店內櫃檯小姐兌換現金。嗣伊於「約翰龍益智城」把玩
        電動玩具約半個多小時，檢察官即率同員警前來執行搜
        索，伊於員警訊問時供稱依照該名男子之指示，向員警
        謊稱有把玩電動玩具，且見到客人向店內櫃檯小姐兌換
        金錢。伊並不知該名男子之真實姓名。亦不知誣指之案
        件，係由何人計劃云云（參見臺灣高雄地方法院檢察署
        93年度他字第1322號案卷第17頁至第18頁）。惟核與其
        於91年6 月10日在臺灣高等法院高雄分院檢察署經檢察
        事務官詢問時，陳稱：伊於6 月4 日10時許伊遭逮捕後
        ，被員警帶至十全派出所，當時業者有安插2 名工作人
        員混充賭客接受訊問，並有業者詢問伊等為何承認賭博
        ，嗣至地方法院檢察署應向檢察官供陳並無賭博、兌換
        金錢之情事，伊等十分害怕而暫時應允，惟伊至地方法
        院檢察署，仍然向檢察官詳細說明實際情形，確有兌換
        金錢之情形云云（參見臺灣高等法院高雄分院91年度查
        字第69號案卷第62頁，本院卷卷(一)第304 頁至第307 頁
        所附該訊問筆錄影本），亦有齟齬，已經本院分別調取
        上開案卷核閱無誤，亦難遽予採信。此外，原告復未能
        舉出其他證據證明被告戊○○等5 人確有共同具狀誣指
        ，或於員警詢問或檢察官偵訊時為虛偽陳述原告經營之
        「約翰龍遊藝場」從事賭博犯罪之行為，原告前揭部分
        之主張，亦難採憑。
　　3.按因故意或過失，不法侵害他人之權利者，負損害賠償責
      任。數人共同不法侵害他人之權利者，連帶負損害賠償責
      任；不能知其中孰為加害人者，亦同。造意人及幫助人，
      視為共同行為人。受僱人因執行職務，不法侵害他人之權
      利者，由僱用人與行為人連帶負損害賠償責任。民法第
      184 條第1 項前段、第185 條第1 項、第2 項、第188 條
      第1 項本文雖分別定有明文。惟查，原告並未舉證證明被
      告被告戊○○等5 人確有共同以上開具狀誣指，或於員警
      詢問或檢察官偵訊時為虛偽陳述被告經營之「約翰龍遊藝
      場」從事賭博犯罪之行為，其主張被告戊○○等5 人共同
      以上開行為不法侵害其名譽，請求被告連帶賠償其財產上
      之損害及非財產上之損害，即屬無據。又原告既未能舉證
      證明被告丙○○、丁○○、己○○有上開不法侵害原告名
      譽之行為，其主張被告丙○○、丁○○、己○○因執行職
      務，為上開不法侵害其名譽之行為，被告心連心公司為被
      告丙○○、丁○○、己○○之僱用人，應與被告丙○○、
      丁○○、己○○連帶負損害賠償責任云云，亦屬無據。
  (二)原告所得請求之金額為若干？
    查原告主張被告應連帶負侵權行為責任云云，即不足採，原
    告自無得請求被告賠償之金額，自不待言。
九、綜上所陳，原告本於侵權行為之法律關係，請求被告連帶給
    付110 萬元及自起訴狀繕本送達之翌日起至清償日止，按週
    年利率5%計算之利息，為無理由，應予駁回。又原告之訴既
    經駁回，其假執行之聲請亦失所附麗，應併予駁回。
十、本件事證已臻明確，兩造其餘攻擊防禦方法，經本院審酌後
    ，認與判決之結果不生影響，無一一論述之必要，附此敘明
    。
十一、據上論結，原告之訴為無理由，依民事訴訟法第385 條第
      1 項前段，第78條，判決如主文。
中　　華　　民　　國　　96　　年　　6 　　月　　6 　　日
                      民事第三庭  法  官  伍逸康
以上正本證明與原本無異。
如不服本判決，應於送達後20日內，向本院提出上訴狀並表明上
訴理由，如於本判決宣示後送達前提起上訴者，應於判決送達後
10日內補提上訴理由書（須附繕本）。
中　　華　　民　　國　　96　　年　　6 　　月　　15　　日
                                  書記官  林雯琪
